【裁判字號】    97,訴,4138
【裁判日期】    971112
【裁判案由】    毒品危害防制條例
【裁判全文】
臺灣臺中地方法院刑事判決              97年度訴字第4138號
公  訴  人  臺灣臺中地方法院檢察署檢察官
被      告  乙○○
上列被告因違反毒品危害防制條例案件，經檢察官提起公訴（九
十七年度撤緩毒偵字第一三號），本院合議庭裁定進行簡式審判
程序，判決如下：
    主    文
乙○○施用第一級毒品，累犯，處有期徒刑捌月。
    犯罪事實
一、乙○○前因違反毒品危害防制條例案件，經本院以九十五年
    度訴字第一０二七號判決判處有期徒刑一年確定，於民國九
    十六年六月八日在監服刑期滿執行完畢。又因施用毒品案件
    ，經觀察、勒戒後，認有繼續施用毒品之傾向，由法院裁定
    施予強制戒治，於九十二年七月二十八日強制戒治執行完畢
    釋放出所。詎其仍不知悔改，在前揭強制戒治執行完畢釋放
    後五年內，復基於施用第一級毒品之犯罪故意，於九十六年
    十一月三日下午三時許，在臺中市○區○○里○○街三五０
    之三號住處內，以將海洛因置於針筒內注射之方式，施用第
    一級毒品海洛因一次。嗣於九十六年十一月五日下午一時許
    ，經警在臺中市○區○○路二段三號前發現乙○○行跡可疑
    而上前盤查身分，乙○○乃於具有偵查犯罪職權之公務員發
    覺其上開施用第一級毒品犯行前，主動坦承前揭施用海洛因
    之犯罪情節而自首犯罪，復於其後本案之偵查、審理程序到
    庭接受裁判。
二、案經臺中市警察局第六分局報告臺灣臺中地方法院檢察署檢
    察官偵查起訴。
    理    由
一、被告乙○○於準備程序中，先就上開犯罪事實為有罪之陳述
    ，且所犯係死刑、無期徒刑、最輕本刑為三年以上有期徒刑
    以外之罪，經本院合議庭依刑事訴訟法第二百七十三條之一
    第一項之規定，裁定由法官一人獨任進行簡式審判程序，合
    先敘明。
二、上開犯罪事實，業據被告乙○○於警詢及偵審中坦承不諱，
    且被告於前揭時、地為警查獲後，經警採其尿液送驗結果，
    確呈嗎啡（施用海洛因者會在其體內代謝為嗎啡成分殘留，
    並經由尿液排出）陽性反應，有中山醫學大學附設醫院檢驗
    科藥物檢測中心尿液檢驗報告、尿液代號與真實姓名對照表
    各一份在卷可參，足徵被告前揭自白應屬實情。而被告前因
    施用毒品案件，經觀察、勒戒後，認有繼續施用毒品之傾向
    ，由法院裁定施予強制戒治，於九十二年七月二十八日強制
    戒治執行完畢釋放出所等情，有臺灣高等法院被告前案紀錄
    表及刑案資料查註紀錄表各一份附卷可按。本案事證已臻明
    確，被告犯行洵堪認定。
三、查被告乙○○前因施用毒品案件，經強制戒治執行完畢並釋
    放後，五年內再度施用第一級毒品海洛因，核其所為，係犯
    毒品危害防制條例第十條第一項之施用第一級毒品罪。被告
    為供自己施用之目的而持有上開毒品，其於施用前後持有海
    洛因之低度行為，應為施用之高度行為所吸收，不另論罪。
    查被告前因違反毒品危害防制條例案件，經本院以九十五年
    度訴字第一０二七號判決判處有期徒刑一年確定，於九十六
    年六月八日在監服刑期滿執行完畢，有臺灣高等法院被告前
    案紀錄表及刑案資料查註紀錄表在卷可按，其受有期徒刑之
    執行完畢，五年內故意再犯本件法定本刑有期徒刑以上之罪
    ，應依刑法第四十七條第一項論以累犯，並依法加重其刑。
    又按刑法第六十二條所謂發覺，固非以有偵查犯罪權之機關
    或人員確知其人犯罪無誤為必要，而於對其發生嫌疑時，即
    得謂為已發覺；但此項對犯人之嫌疑，仍須有確切之根據得
    為合理之可疑者，始足當之，若單純主觀上之懷疑，要不得
    謂已發生嫌疑，最高法院七十二年台上字第六四一號判例要
    旨著有明文。又刑法第六十二條之所謂發覺，係指有偵查犯
    罪職權之公務員已知悉犯罪事實與犯罪之人而言，而所謂知
    悉，固不以確知其為犯罪之人為必要，但必其犯罪事實，確
    實存在，且為該管公務員所確知，始屬相當。如犯罪事實並
    不存在而懷疑其已發生，或雖已發生，而為該管公務員所不
    知，僅係推測其已發生而與事實巧合，均與已發覺之情形有
    別，最高法院七十五年台上字第一六三四號判例要旨亦闡述
    至明。本件被告係於上開查獲時、地因行跡可疑而遭員警上
    前盤查身分，被告並於接受盤查之際，主動供承自己前揭施
    用海洛因之犯罪事實，有卷附職務報告書及被告警詢筆錄足
    憑。則員警當時僅因被告「行跡可疑」而上前盤查，並非有
    何確切根據而對被告產生施用毒品犯罪之合理可疑，更遑論
    業已確知被告上開犯罪事實，至多只為單純主觀上懷疑或推
    測，而與刑法第六十二條所稱之發覺尚屬有別。至於員警當
    時雖以電腦查知被告為毒品列管人口，惟被告先前是否曾有
    施用毒品紀錄及其過去之素行表現，如同被告之犯罪前科資
    料，僅為其品格證據之一項，並無從據以評斷被告於接受員
    警盤查前亦有施用毒品之犯行；換言之，被告即使列名毒品
    列管人口，亦非前揭判例所稱之確切根據（臺灣高等法院九
    十六年度上訴字第四九八０號刑事判決同此結論），此與員
    警經由其他客觀證據（如被告當場出現毒癮戒斷症狀，或於
    被告自白前在其手臂上發現針筒注射痕跡）而合理懷疑其確
    有施用毒品犯行之情形究屬有別。是以被告於具有偵查犯罪
    職權之公務員發覺其上開施用第一級毒品犯行前，即主動坦
    承前揭施用海洛因之犯罪情節，復於其後本案之偵查、審理
    程序到庭接受裁判，就其所犯業已合於法定自首之要件，應
    依刑法第六十二條前段之規定減輕其刑，並先加後減之。爰
    審酌被告曾因施用毒品犯行接受強制戒治，猶未能從中記取
    教訓，深切體認毒品危害己身健康之鉅，反而再次趁隙施用
    海洛因，顯見被告自制能力尚有未足；惟念及施用毒品固戕
    害個人健康至鉅，然就他人權益之侵害仍屬有限，及其犯罪
    目的、手段、犯罪後坦承犯行並自首犯罪之態度、具有高中
    肄業學歷之智識程度等一切情狀，量處如主文所示之刑，以
    示懲儆。
據上論斷，應依刑事訴訟法第二百七十三條之一第一項、第二百
九十九條第一項前段，毒品危害防制條例第十條第一項，刑法第
十一條前段、第四十七條第一項、第六十二條前段，判決如主文
。
本案經檢察官甲○○到庭執行職務。
中    華    民    國    97    年    11    月    12    日
                  刑事第七庭  法  官  高文崇
以上正本證明與原本無異。
如不服本判決，應於收受送達後10日內向本院提出上訴書狀（應
敘述具體理由並附繕本）。
上訴書如未敘述理由，應於上訴期間屆滿後20日內補提理由書於
本院。
                              書記官  林淑慧
中    華    民    國    97    年    11    月    12    日
附錄本案論罪科刑法條：
毒品危害防制條例第十條第一項：
施用第一級毒品者，處六月以上五年以下有期徒刑。


司法院資訊處製作；財團法人民間司法改革基金會備份。
